臺灣士林地方法院民事裁定　　　　　　　100年度聲再字第2號
再審聲請人　王登灶
再審相對人　王清
上列當事人間損害賠償事件，再審聲請人對於本院民國100 年1
月10日99年度再易字第6 號確定裁定聲請再審，本院裁定如下：
    主  文
再審之聲請駁回。
聲請費用新臺幣壹仟元由再審聲請人負擔。
    理  由
一、按再審之訴應於30日之不變期間內提起，前項期間自判決確
    定時起算，但再審之理由知悉在後者，自知悉時起算，民事
    訴訟法第501 條第1 項、第2 項定有明文。又裁定已經確定
    ，而有第496 條第1 項或第497 條之情形者，得準用民事訴
    訟法有關再審程序之規定聲請再審，民事訴訟法第507 條亦
    有明文。經查，本件再審聲請人對本院99年度再易字第6 號
    確定裁定聲請再審，而上開裁定係於民國100 年1 月19日送
    達再審聲請人，業經本院調取該案卷宗核閱無誤，是再審聲
    請人於同年2 月15日聲請再審，未逾30日之不變期間；又本
    件再審聲請人書狀雖記載提起再審之訴，惟復記載為不服本
    院99年度再易字第6 號民事裁定，依民事訴訟法第496 條第
    1 項第1 款、第13款規定提起本件，自仍應視為聲請再審，
    均先敘明。
二、再審聲請意旨略以：再審相對人王清與再審聲請人王登灶
    為兄弟關係，雙方於81年6 月25日簽訂共有土地所有權分割
    移轉協議書（下稱系爭協議書），將台北市○○區○○段3
    小段550 地號、550-2 地號（下分稱550 地號、550-2 地號
    ）等多筆共有房地協議分割為各別所有，而議定相鄰在550
    地號之幾筆房地列入為甲組，相鄰在550-2 地號之幾筆房地
    列入為乙組，在確定分成組別同時，為了甲組所分取得之房
    地在550 地號有聯外6 公尺寬路面之汽車通行道路，而乙組
    所分取得之房地在550-2 地號只有2 公尺多寬之原有保甲路
    面無法通行汽車，所以雙方再議定將該550 地號相鄰在保甲
    路之共有土地內分割出新安段3 小段550-1 地號（下稱550-
    1 地號）之土地乙筆，作為闢建含原保甲路4 公尺寬之路面
    以利乙組聯外得通行汽車，並合併雙方及大眾人車通行之用
    ；於系爭協議書第5 條約定：「1.新安段3 小段550-1 地號
    ，乙組土地所有人應於82年2 月底前完成負責出資闢建含原
    有保甲路4 公尺寬之路面包括水電、路燈管線遷移申請。甲
    組土地所有人應配合砌造坡崁，550 地號同意放置闢路之土
    方。2.甲組土地沿106 巷邊同意雙方共同出資埋設5 吋污水
    排水管銜接家庭廢水排入大水構」。詎甲組房地由再審相對
    人王清抽籤取得，乙組房地由再審聲請人王登灶取得後，
    再審相對人明知有約在先，竟故意占用長20公尺，寬0.3 公
    尺，作為相鄰在路邊之550 地號私有地之坡崁用地，並壓在
    雙方共同埋設在路邊之塑膠污水排水管上，且未經雙方同意
    將已成立公同共有之4 公尺內路面開挖0.5 公尺寬之排水溝
    乙條，以致原約定並立據要闢建含原有保甲路4 公尺寬之路
    面，現在只存3.2 公尺寬，為此再審聲請人不得不依據雙方
    共立之系爭協議書第1 、5 、8 、9 條，及民法第827 、82
    8 、829 、767 條規定，請求排除侵害。而原裁定有民事訴
    訟法第496 條第1 項第1 款、第13款規定之再審事由：依照
    兩造系爭協議書，雙方議定分割出550-1 地號共有土地乙筆
    ，要闢建含原有保甲路4 公尺寬之路面，是有憑有據，符合
    民法第827 條規定公同共有之成立，自當配合民法第828 、
    829 、767 條規定之拘束，而從起訴、上訴、再審，一直裁
    判該共同議定立據為證之550-1 地號土地乙筆，要闢建含原
    有保甲路4 公尺寬之路面，是分管分別共有土地，而非依照
    系爭協議書成立民法第827 條規定之公同共有地，實在完全
    有誤；又現在路面只存3.2 公尺寬確是事實，有再審聲請人
    在起訴狀後附證物一之協議書內第7 頁之附圖足以為證，再
    審聲請人一直說明但未蒙審酌真實，反一再列入再審相對人
    之有利證據，實在悲哀，而鈞院97年度簡字第4 號97年9 月
    8 日判決書所附之台北市士林區地政事務所複丈成果圖，並
    未依照路面正確寬度來測量路面寬度，而是以歪斜不正確之
    方式測量路面寬度，爰依民事訴訟法第496 條第1 項第1 款
    、第13款規定，對本院99年度再易字第6 號裁定聲請再審等
    語。並聲明：(一)請求鈞院准予再審酌事實證據明確之真相以
    據判決確定，准將雙方於81年6 月25日簽訂之系爭協議書第
    5 條記明... 550-1 地號之共有土地乙筆（協議書內第7 頁
    附圖地號內以淺藍色塗畫位置），約定共同闢建含原有保甲
    路4 公尺寬之路面，長30多公尺，於91年間始發現再審相對
    人違約占用長20公尺，寬0.3 公尺，作為私有相鄰在路邊之
    550-1 地號之坡崁用地，並壓在雙方共同出資埋設在該路邊
    之5 吋塑膠污水排水管上，再審相對人於判決排除侵害確定
    起2 個月內，應自動拆除，否則得依法聲請強制執行，以返
    還該路面4 公尺寬，以確保雙方及大眾人、車通行無阻和安
    全，以解除壓在5 吋塑膠污水排水管上，隨時有危害、斷裂
    、壓毀之慮，實感德便；(二)一、二審原判決廢棄，原全部再
    審裁定之訴全部廢棄；(三)全部之訴訟費用依照系爭協議書第
    8 條內記明為證，應全部由再審相對人負擔；(四)依民法第82
    7 、828 、829 、767 條之規定，並依照雙方系爭協議書之
    約定條項，及雙方共有土地之所有權狀之依據，狀請  鈞院
    賜准予再審酌事實證據明確之真相，賜判決確定如上訴之聲
    明，以維權益，實感德便。
三、按聲請再審，依民事訴訟法第507 條準用同法第501 條第1
    項第4 款之規定，應以書狀表明同法第496 條第1 項各款或
    第497 條之再審事由，此為法定必須具備之程式，如未合法
    表明再審事由，其聲請即不合法，性質上無庸命其補正。又
    所謂表明再審理由，必須指明確定裁判有如何合於法定再審
    事由之具體情事始為相當，倘僅泛言有何條款之再審事由，
    而無具體情事者，仍難謂已合法表明再審事由（最高法院70
    年台再字第35號、61年台再字第137 號判例意旨參照）。次
    按當事人提起再審之訴或聲請再審，雖聲明係對某件再審判
    決或裁定為再審，但審查其再審訴狀理由，實為指摘原確定
    裁判或前次之再審裁判如何違法，而對該聲明不服之再審判
    決或裁定，則毫未指明有如何法定再審理由，此種情形，可
    認為未合法表明再審理由，逕以其再審為不合法駁回之（最
    高法院69年2 月5 日69年度第3 次民事庭會議決定(一)參照）
    。
四、查本件再審聲請人係針對本院99年度再易字第6 號確定裁定
    聲請再審，必須再審聲請人合法表明該確定裁定有何再審事
    由，經本院認定有理由後，始有進一步對該確定裁定為實體
    審查，並於本院認定再審聲請人主張應廢棄該確定裁定之再
    審理由正當後，始有按再審聲請人聲明之順序，逐步回溯審
    查再審聲請人所主張廢棄歷次確定裁定、判決之理由是否合
    法正當餘地。經查，本院99年度再易字第6 號確定裁定駁回
    再審之聲請，係以再審聲請人就本院99年度再易字第3 號確
    定裁定聲請再審，僅泛稱原確定裁定有民事訴訟法第496 條
    第1 項第1 、13款之事由，並未表明有何法定再審原因，且
    其於法院調查時所述再審原因，並非針對原確定裁定而為指
    摘，其再審之聲請為不合法，應予駁回為論據。本件再審聲
    請人對於本院99年度再易字第6 號確定裁定聲請再審，惟其
    主張前開再審理由，仍僅指摘本院97年度簡字第4 號、97年
    度簡上字第164 號等判決有民事訴訟法第496 條第1 項第1
    款、第13款規定之再審事由，並未具體表明上開本院99年度
    再易字第6 號確定裁定駁回其再審聲請之論據，有民事訴訟
    法第496 條第1 項各款之一或第497 條之再審事由，揆之前
    揭說明，應認再審聲請人未合法表明再審理由，其再審聲請
    為不合法，應予駁回。
五、再審聲請人對本院99年度再易字第6 號確定裁定聲請再審，
    既因不合法而駁回，則本院就再審聲請人求為之前歷次確定
    裁判應予廢棄之聲請，無審酌之必要，附此敘明。
六、爰依法裁定如主文。
中    華    民    國    100   年    11    月    29    日
                  民事第一庭  審判長法  官  陳麗芬
                                    法  官  李佳芳
                                    法  官  孫曉青
以上正本證明與原本無異。
本件裁定不得抗告。
中    華    民    國    100   年    11    月    30    日
                              書記官  詹佳佩